臺灣高等法院臺南分院刑事判決　　　　 94年度上訴字第206號
上　訴　人　臺灣臺南地方法院檢察署檢察官
上　訴　人
即　被　告　己○○
選任辯護人　吳永茂律師
　　　　　　曾慶雲律師
　　　　　　龍毓梅律師
上　訴　人
即　被　告　乙○○
　　　　　　庚○○
共　　　同
指定辯護人　本院公設辯護人戊○○
被　　　告　辛○○
選任辯護人　蔡清河律師
上列上訴人因擄人勒贖等案件，不服臺灣臺南地方法院93年度重
訴字第19號中華民國93年12月17日第一審判決（起訴案號：臺灣
臺南地方法院檢察署93年度偵字第8244、8547、9664、9665、97
50、9765號），提起上訴，本院判決如下：
    主  文
原判決關於辛○○、己○○、庚○○、乙○○共犯擄人勒贖罪部
分，暨乙○○定執行刑部分均撤銷。
辛○○共同意圖勒贖而擄人，處有期徒刑捌年。扣案如附表一所
示之物，均沒收之。
己○○共同意圖勒贖而擄人，處有期徒刑捌年。扣案如附表一所
示之物，均沒收之。
庚○○共同意圖勒贖而擄人，處有期徒刑捌年。扣案如附表一所
示之物，均沒收之。
乙○○共同意圖勒贖而擄人，處有期徒刑玖年。扣案如附表一所
示之物，均沒收之。
其餘上訴駁回。
乙○○前開撤銷改判部分所處有期徒刑玖年，扣案如附表一所示
之物，均沒收。及駁回上訴部分所處有期徒刑陸年，併科罰金新
臺幣拾萬元，罰金如易服勞役，以新臺幣玖佰元即銀元參佰元折
算壹日。扣案如附表二所示之物，均沒收之。應執行有期徒刑拾
肆年，併科罰金新臺幣拾萬元，罰金如易服勞役，以新臺幣玖佰
元即銀元參佰元折算壹日，扣案如附表一及附表二所示之物，均
沒收之。
    事  實
一、辛○○前有妨害自由、妨害兵役治罪條例及違反商業會計法
    等前科（均未構成累犯）。庚○○前犯有殺人未遂、妨害自
    由、偽造文書及懲治盜匪條例等案件，其中因偽造文書案件
    ，經最高法院以八十一年度臺上字第一０九三號判處有期徒
    刑六月確定，因違反懲治盜匪條例案件，於民國八十一年八
    月十日，經本院以八十一年度上重更(一)字第四六號判處有期
    徒刑十六年、褫奪公權十年確定，上開二罪經本院以八十一
    年度聲字第二六七號定應執行有期徒刑十六年三月確定，於
    八十八年四月二十八日縮短刑期假釋出監，縮短刑期假釋期
    滿日為九十五年十二月七日。乙○○前犯有殺人未遂、竊盜
    、恐嚇取財、毀損、偽造文書及違反懲治盜匪條例等案件，
    其中因竊盜案件，經本院以八十二年度上訴字第九二八號判
    處有期徒刑二年，並應於刑之執行前，令入勞動場所強制工
    作三年確定，所犯偽造文書及違反懲治盜匪條例等案件，經
    原審以八十二年度訴字第九六六號分別判處有期徒刑六月、
    十二年，並定應執行有期徒刑十二年二月確定，嗣與上開竊
    盜罪經原審以八十三年度聲字第一六號裁定前開二案，應執
    行有期徒刑十四年四月確定，於九十一年八月十六日縮短刑
    期假釋出監，縮短刑期假釋期滿日為九十九年四月二十六日
    ；嗣於九十三年間經撤銷假釋，執行殘刑有期徒刑七年八月
    十日，指揮書執畢日期為一０一年十月四日（均未構成累犯
    ）。
二、緣辛○○、郭昆生原為舊識，二人因經濟困窘需款孔急，乃
    共謀以擄人勒贖之方式圖取錢財，郭昆生（由原審另行審結
    ）遂向辛○○提議綁架丙○○勒取贖款，辛○○同意後，辛○○即邀集己○○、晏傳泰（另經臺灣臺南地方法院檢察署
    通緝），郭昆生則邀集庚○○、乙○○二人，辛○○、郭昆
    生、己○○、晏傳泰、庚○○、乙○○等六人乃共同基於意
    圖勒贖而擄人之犯意聯絡，共同參與擄人勒贖案件，於九十
    三年八月初某日晚上，由辛○○、郭昆生、己○○、晏傳泰
    ，共同在臺南市○○路四八號辛○○住處策劃擄人勒贖分工
    事宜，預定勒索贖金新臺幣（下同）五千萬元，並由辛○○
    負責分配工作及指揮。九十三年八月七日晚上八時許，丙○○駕駛車牌號碼Ｃ９─１１１１號自小客車搭載其母親至臺
    南市○○路○段一六六號「普樂小鋼珠店」玩小鋼珠，為庚○○跟蹤查知，庚○○遂打電話通知辛○○，辛○○隨即準
    備二枝玩具手槍以供擄人勒贖預備之用（惟未使用，其中一
    枝嗣為辛○○丟棄於興達港內，另一枝即附表一編號2.之玩
    具手槍扣案），且以0000000000號行動電話（搭
    配ＥＬＩＹＡ牌手機）與晏傳泰0000000000號行
    動電話連繫（未扣案）通知晏傳泰、乙○○至臺南市○○路
    ○段十二號前等候，並搭乘己○○所駕駛之自小客車前往會
    合。辛○○、己○○、乙○○、晏傳泰會合後，均戴棒球帽
    及口罩（均未扣案）以避免查緝，並在車上伺機綁架丙○○
    ，然等候多時未見丙○○步出「普樂小鋼珠店」，辛○○遂
    於翌日即九十三年八月八日凌晨三時四十三分許，以000
    0000000號行動電話撥打「普樂小鋼珠店」電話，請
    店內服務人員廣播丙○○所駕車牌號碼Ｃ９─１１１１號自
    小客車擋住他車，丙○○不疑有他，便前往移動其所駕駛之
    自小客車。當丙○○正要打開車門時，乙○○竟另行單獨起
    意，持其先前向施安明（已死亡）所購得如附表二編號1.所
    示具殺傷力之制式半自動手槍（含彈匣一個，槍枝管制編號
    0000000000號，然不能證明裝有子彈）一枝，晏
    傳泰則持電擊棒一枝（未扣案），與辛○○三人迅速向前將
    丙○○強押擄上己○○所駕駛之自小客車內。丙○○被擄上
    車後乘坐於該自小客車後座中間，且隨即遭乙○○銬上手銬
    （未扣案），並遭晏傳泰以膠帶（未扣案）蒙住雙眼，辛○○斯時則乘坐於右前座，乙○○則乘坐於左後座，另晏傳泰
    則乘坐於右後座，並由晏傳泰撥打電話予丙○○之妻黃秋蓉
    、父親丁○○，由丙○○告知已被綁架並不能報警，嗣由晏
    傳泰接聽向丁○○勒索贖金五千萬元，期間丙○○復遭毆打
    （未能證明成傷），並遭乙○○強迫吞食安眠藥，丙○○於
    昏睡中被載至臺南市○○路○段五五巷六六號拘禁。嗣辛○○並以0000000000號行動電話與郭昆生0000
    000000號行動電話連繫（未扣案）通知郭昆生、庚○○前來看管丙○○，後乙○○亦在郭昆生連繫下，返回上址
    共同看管丙○○。期間則由晏傳泰以預先申辦之行動電話（
    未扣案）向丁○○勒索贖金五千萬元，然丁○○一時無法籌
    集，幾經討價還價，丁○○答應支付一千萬元贖金。九十三
    年八月九日晚上九時三十分許，丁○○依晏傳泰指示，攜帶
    一千萬元贖金至嘉義縣布袋鎮臺六一線二七四公里處龍宮溪
    橋插有二枝旗桿（未扣案）處，將裝贖金之旅行袋綁在預先
    備妥之帶勾環白色麻繩掛鉤上，垂落橋下航道，由己○○駕
    駛膠筏取走贖金。己○○取得贖金後以電話告知辛○○，辛○○遂以0000000000號行動電話與庚○○000
    0000000號行動電話連繫（未扣案）通知庚○○釋放
    丙○○，庚○○乃與乙○○即於九十三年八月九日晚上十時
    三十分許，共同以自小客車搭載丙○○至臺南市○○區○○
    路六段附近將丙○○釋放，嗣辛○○以000000000
    0號行動電話分別與己○○0000000000號行動電
    話（搭配ＮＯＫＩＡ牌手機）及郭昆生000000000
    0號行動電話連繫通知己○○、郭昆生於九十三年八月十日
    零時許，至臺南市市立體育場附近朋分贓款，己○○分得一
    百萬元後先行離去，嗣郭昆生與庚○○、乙○○共乘一輛自
    小客車到達，郭昆生下車改搭乘辛○○駕駛之自小客車，惟
    因警覺似有警察追躡，隨即駕車各自逃竄，辛○○車行至臺
    南縣仁德鄉○○○○○路一巷子內之工廠旁時，將贖金二百
    萬元交付郭昆生，嗣郭昆生則將其中五十六萬五千元交付乙○○，餘由郭昆生、庚○○共得，分配贓款後之餘款七百萬
    元，則先由辛○○保留。
三、乙○○明知非經中央主管機關許可，不得持有槍砲彈藥刀械
    管制條例第四條第一項第一、第二款所示之槍砲及彈藥，竟
    於九十三年二月間，在高雄縣岡山鎮某處，向施安明（已死
    亡）購得具殺傷力之如附表二編號1.所示之制式半自動手槍
    一枝（含彈匣二個、槍枝管制編號0000000000號
    ）及如附表二編號2.之制式子彈十五顆，欲用以防身，而未
    經許可無故持有上開具殺傷力之制式手槍及子彈。
四、嗣於(一)九十三年八月十日凌晨二時許，辛○○匿逃至臺南市
    ○○○路三段一六０號統一超商前撥打公共電話，為警追蹤
    而至予以逮捕。並扣得辛○○擄人勒贖所保留贓款中之五十
    萬元、辛○○自身所有之現金二萬三千六百元、辛○○所有
    供本件共同犯罪所用之連絡工具如附表一編號1.所示ＥＬＩ
    ＹＡ牌手機一支（序號：000000000000000
    0號、搭配門號：0000000000號）、ＭＡＫＯＴ
    Ｏ牌手提袋一個，警方復於九十三年八月十日上午九時三十
    分許，經辛○○前妻韓宙妦同意，搜索辛○○臺南市○區○○路一三一號九樓住處，並扣得辛○○所有預備供本件共同
    犯罪所用如附表一編號2.所示玩具手槍一枝；再於九十三年
    八月十二日經辛○○帶同至臺南市○○路二二一號十四樓頂
    陽臺角落處，起出其擄人勒贖所保留之贓款五百六十萬元及
    黑色手提袋一個。(二)九十三年八月十日凌晨三時三十分許，
    經警循線至臺南市○區○○街一八七號己○○住處逮捕己○○。並扣得己○○所有供本件共同犯罪所用如附表一編號3.
    所示帶勾環白色麻繩一條、己○○所有供本件共同犯罪所用
    之連絡工具如附表一編號4.所示ＮＯＫＩＡ牌手機一支（序
    號：000000000000000號，含ＳＩＭ卡一張
    ，搭配門號：0000000000號）、裝錢袋一個及其
    擄人勒贖所得贓款一百萬元。(三)九十三年八月十八日上午七
    時三十分許，乙○○在臺南縣新營市○○路與中興路交岔路
    口，為警追蹤逮捕，並在其所駕駛車牌號碼ＳＵ─８９６１
    號自小客車內扣得具殺傷力之如附表二編號1.所示之制式半
    自動手槍一枝（含彈匣二個、槍枝管制編號0000000
    000號）、如附表二編號2.之制式子彈十五顆、現金二十
    一萬零八百元（其中二萬元為乙○○自己所有，餘為擄人勒
    贖所得之贓款）、及與本件犯罪無關之：乙○○所有摩托羅
    拉牌手機一支（序號：000000000000000號
    ）、ＮＯＫＩＡ牌手機二支（門號分別為：0000000
    000號、0000000000號；序號分別為：000
    000000000000號、000000000000
    000號）、中華電信ＩＣ電話卡一張及黑色背包一個。(四)
    九十三年九月二十日下午四時二十六分許，經警循線追蹤，
    在臺南縣仁德鄉○○○○道南下匝道處，攔獲由林文筆所駕
    駛搭載郭昆生、庚○○車牌號碼５８１─ＭＨ號營業小客車
    ，而逮捕郭昆生、庚○○。並在郭昆生身上扣得與本件犯罪
    無關之：手機二支、ＳＩＭ卡一張（門號：0000000
    000號）及駕駛執照一張；在庚○○身上扣得與本件犯罪
    無關之手機一支（門號：0000000000號、含ＳＩ
    Ｍ卡一張）及其與郭昆生擄人勒贖所得贓款八萬一千五百元
    。另經郭昆生帶同警方於同日晚上十時四十分許，至高雄縣
    大寮鄉內坑村一寄車場工寮內，扣得其與庚○○擄人勒贖所
    得贓款三十萬元。
五、案經臺南市警察局第六分局報告臺灣臺南地方法院檢察署檢
    察官偵查起訴。
    理  由
甲、証據能力部分：
  (一)按被告以外之人於審判外之陳述，雖不符前四條之規定，而
    經當事人於審判程序同意作為證據，法院審酌該言詞陳述或
    書面陳述作成時之情況，認為適當者，亦得為證據。當事人
    、代理人或辯護人於法院調查證據時，知有第一百五十九條
    第一項不得為證據之情形，而未於言詞辯論終結前聲明異議
    者，視為有前項之同意，刑事訴訟法第一百五十九條之五定
    有明文。查被告辛○○、己○○、庚○○、乙○○、同案被
    告郭昆生警、偵訊之供述，彼此間均係互為【被告以外之人
    於審判外之陳述】，而為傳聞証據；另被害人丙○○、証人
    丁○○、黃秋蓉警訊之指証，均係審判外之陳述，但於本院
    準備程序期日迄至審判期日，除被告乙○○及其辯護人辯稱
    【被告乙○○警訊筆錄不實在，係因為警員誘導訊問而沒有
    證據能力外】，其餘被告及其辯護人均未爭執被告辛○○、
    己○○、庚○○、乙○○、同案被告郭昆生警、偵訊供述、
    被害人丙○○、証人丁○○、黃秋蓉警訊指証之証據能力（
    見本院卷第一四二頁、第一六三頁），自得作為各被告彼此
    間之証據。
  (二)至於被告乙○○及其辯護人主張【被告乙○○警訊筆錄無証
    據能力】部分：
  １按訊問被告，應全程連續錄音；必要時，並應全程連續錄影
    。但有急迫情況且經記明筆錄者，不在此限。筆錄內所載之
    被告陳述與錄音或錄影之內容不符者，除有前項但書情形外
    ，其不符之部分，不得作為證據，刑事訴訟法第一百條之一
    第一項、第二項，定有明文。此等規定於司法警察官或司法
    警察詢問犯罪嫌疑人時準用之，又為同法第一百條之二所明
    定。被告乙○○於原審九十三年十月二十九日準備程序期日
    對公訴蒞庭檢察官所提補充理由書「證據清單」編號第八、
    第十四被告乙○○之供述證據（詳本院卷第二０七頁、第二
    ０九頁），抗辯：九十三年八月十八日警詢時伊並未供述坦
    承參與擄人勒贖，伊在臺南市警察局第六分局於警察詢問時
    ，有陳述伊不知道是擄人勒贖，只說是債務糾紛，且伊於九
    十三年九月十四日偵查中未結證有聽到共犯晏傳泰打電話與
    被害人黃秋蓉要錢乙節，更未敘及要去臺南市體育場分贓款
    乙情，前開警詢及偵查筆錄，與其所陳述之內容不符等語。
    惟經原審勘驗前開警詢及偵查筆錄之錄音帶後，被告乙○○
    九十三年八月十八日警詢筆錄（詳臺南市警察局第六分局南
    市警六刑偵字第六五六號刑案偵查卷第三之一頁至第三之三
    頁），所載被告乙○○之陳述，除筆錄記載「（你為何參與
    擄人勒贖案？）因我欠郭昆生賭債，而本身也欠地下錢莊錢
    ，所以才一時糊塗犯案」，與錄音內容警方詢問：「你怎知
    要參與這個案子？」，錄音內容被告乙○○陳述：「他們說
    是債務糾紛，要去幫忙討債。」、「因為我有欠道友（按指
    同案被告郭昆生）二十四、二十五萬的錢」、「他（按指同
    案被告郭昆生）就說要處理一些債務，叫我去幫忙，我自始
    就不知要綁票」不符外，餘錄音內容被告乙○○供述之意旨
    ，均與警詢筆錄之記載相符；被告乙○○九十三年九月十四
    日偵訊筆錄（詳九十三年度偵字第八二四四號偵查卷第八十
    頁反面、第八三頁正面）載稱：「（《提示並告以要旨》對
    證人丙○○所述有何意見？）我只有聽到有要錢的部份」、
    「（你有去體育場？）有，我、郭昆生、庚○○開車去，郭
    昆生叫我們一起去體育場」，與錄音內容檢察官訊問：「你
    對證人丙○○所述有何意見？《提示並告以要旨》）後，錄
    音內容被告乙○○陳述：「我只有聽到錢的部份，他說是三
    百萬元的部分。」及錄音內容檢察官訊問：「（你有去體育
    場？）」，錄音內容被告乙○○陳述：「不知道誰打電話來
    ，我就和郭昆生、庚○○開車去，我不知道要幹嘛，郭昆生
    接到電話，他就叫我們一起開車去，因為沒有車只有一部車
    」，經核被告乙○○錄音內容陳述之意旨，與偵訊筆錄之記
    載相符，此有勘驗筆錄一份存卷（詳原審卷第二五八頁至第
    二七二頁）可稽。是依上開規定，除被告乙○○警詢筆錄所
    載「（你為何參與擄人勒贖案？）因我欠郭昆生賭債，而本
    身也欠地下錢莊錢，所以才一時糊塗犯案」等語，與被告乙○○錄音內容陳述意旨不符，又查無急迫情況且經記明筆錄
    之情事，依法不得作為證據外，餘錄音內容既與被告乙○○
    警訊筆錄、偵訊筆錄所載相符，自得作為証據。另被告乙○○九十三年九月十四日之偵訊筆錄，並無被告乙○○所抗辯
    ：伊曾結證有聽到共犯晏傳泰打電話與被害人黃秋蓉要錢及
    要去臺南市體育場分「贓款」等情，此觀之該偵訊筆錄自明
    （詳九十三年度偵字第八二四四號偵查卷第七九頁至第八三
    頁）。
  ２嗣被告乙○○於本院準備程序再以【警訊筆錄是被警員誘導
    訊問沒有證據能力，警訊時警員告訴我他們怎麼問我就怎麼
    答，我是因被誘導才會講那些話】云云，而爭執其警訊筆錄
    之証據能力（見本院卷第一四二頁）。然被告乙○○警訊筆
    錄經原審勘驗結果，除警訊筆錄所載「（你為何參與擄人勒
    贖案？）因我欠郭昆生賭債，而本身也欠地下錢莊錢，所以
    才一時糊塗犯案」，與錄音內容警方詢問：「你怎知要參與
    這個案子？」，錄音內容被告乙○○陳述：「他們說是債務
    糾紛，要去幫忙討債。」、「因為我有欠道友（按指被告郭
    昆生）二十四、二十五萬的錢」、「他（按指同案被告郭昆
    生）就說要處理一些債務，叫我去幫忙，我自始就不知要綁
    票」不符外，其餘錄音內容被告乙○○供述之意旨，均與警
    訊筆錄所載相符，已如前述；且依該錄音內容，被告乙○○
    確有供述「他們說是債務糾紛，要去幫忙討債。」、「他（
    按指同案被告郭昆生）就說要處理一些債務，叫我去幫忙，
    我自始就不知要綁票」等語，若果真【警員有訊導訊問】，
    且被告係在【違反其自由意志下所為之供述】，衡情被告豈
    有否認知悉【擄人勒贖】，而供述以為【要幫忙處理債務】
    之理，顯見被告警訊之供述，均係本於其自由意志下所為之
    供述，並無經警員不當誘導，被告乙○○與其辯護人所辯，
    自無足取，被告乙○○警訊筆錄所載，除與上開勘驗結果不
    符之處，不得作為証據外，其餘均得作為本作之証據。
乙、實體方面：
壹、被告辛○○、己○○、庚○○、乙○○共同擄人勒贖部分：
一、訊據被告辛○○及上訴人即被告庚○○、乙○○、己○○，
    或對於前揭犯罪事實均坦承不諱，或否認知悉係擄人勒贖，
    辯稱以為係幫忙處理債務糾紛，或辯稱【係幫助犯】，彼等
    之供述或答辯如下：
  (一)被告辛○○對於前揭如何事前謀議擄人勒贖，如何與同案被
    告郭昆生分別邀集被告己○○、晏傳泰、乙○○、庚○○參
    與本件擄人勒贖之犯行，彼等如何分工擄人、看管人質、如
    何與被害人丙○○家人聯繫勒索贖金、如何取贖及分配贖款
    ，如何釋放被害人馬志榮等事實均坦承不諱。
  (二)被告庚○○對於前揭如何參與本件擄人之分工之事實，均坦
    承不諱，但辯稱：伊並未與同案被告辛○○、郭昆生及在逃
    嫌犯晏傳泰等人，於九十三年八月初在臺南市○○路四八號
    二樓策劃擄人勒贖事宜，蓋同案被告郭昆生找伊參與本案前
    ，僅告知係代人處理債務糾紛，之後其有懷疑，郭昆生才說
    實話云云（見本院卷第一四０頁、一四五頁、第一九九頁、
    第二一一頁）。
  (三)被告己○○固供承於九十三年八月八日凌晨三點四十分，在
    臺南市○○路○段一六六號「普樂小鋼珠店」載走被告辛○○、乙○○、晏傳泰及被害人丙○○等人至臺南市○○路○
    段五五巷六六號，並於九十三年八月九日晚上九時許，在嘉
    義縣布袋鎮臺六一線二七四公里處龍宮溪橋下接獲一袋錢，
    且於九十三年八月十日至臺南市體育場附近，由被告辛○○
    手上接獲一個手提袋之事實，惟仍矢口否認有何右揭共同擄
    人勒贖之犯行，辯稱：其沒有於九十三年八月初某日晚上在
    臺南市○○路四八號二樓（即推拿店內）與被告辛○○與郭
    昆生、庚○○、晏傳泰等人策劃擄人勒贖分工事宜。案發當
    晚伊駕車載辛○○等人至臺南市○○路○段一六六號「普樂
    小鋼珠店」，其即在車上睡覺，並不知道辛○○等人綁架被
    害人丙○○云云（見本院卷第一四五頁、第二００頁至二０
    一頁）。被告辯護人則辯稱【被告己○○所扮演的角色，僅
    是案發前三、四天左右才由辛○○找到己○○，請他去橋下
    取贖金，己○○只是擔任駕駛膠筏、擔任司機及拿贖金，其
    餘均沒有參與，也沒有參與看管人質，頂多僅成立幫助犯】
    云云（見本院卷第一四０頁至第一四一頁）
  (四)被告乙○○對於前揭九十三年八月八日凌晨三、四時許，在
    「普樂小鋼珠店」外，與共犯晏傳泰下車，並持扣案制式九
    ０手槍將被害人丙○○強押至被告己○○所駕駛之自小客車
    內，並替被害人丙○○戴上手銬，且持安眠藥與被害人丙○○服用及曾在臺南市○○路○段五五巷六六號看管被害人丙○○等事實，均坦承不諱，惟矢口否認有何右揭共同擄人勒
    贖之犯行，辯稱：其不知本件係擄人勒贖案件，當初郭昆生
    找我時是說要處理債務，且其將被害人丙○○押至臺南市○○路○段五五巷六六號看管後，即搭載証人甲○○至台北，
    根本不知是要擄人勒贖云云（見本院卷第一三九頁、第一五
    頁、第二一三頁起至第二一四頁）。
二、經查：
  (一)右揭告辛○○如何事前謀議擄人勒贖，如何與同案被告郭昆
    生分別邀集被告己○○、晏傳泰、乙○○、庚○○參與本件
    擄人勒贖之犯行，彼等如何分工擄人、看管人質、如何與被
    害人丙○○家人聯繫勒索贖金、如何取贖及分配贖款，如何
    釋放被害人馬志榮等事實，迭據被告辛○○於警詢、偵查及
    原審及本院審理時供承不諱；核與被害人丙○○於警詢、偵
    查中指訴：九十三年八月八日凌晨三時四十八分許，「普樂
    小鋼珠」店內有服務生廣播說伊車牌號碼Ｃ９－１１１１號
    自小客車擋到他人之車輛，叫伊將車開走，伊便一個人過去
    開車，當伊剛上車打開車門時，有二名歹徒各持一枝手槍及
    電擊棒，將伊強押至渠等駕駛之自小客車上，當時歹徒均戴
    棒球帽及口罩，伊遭強押至自小客車後，即被銬上手銬，且
    以膠帶將眼睛矇住，其間並遭歹徒毆打，歹徒嗣在其身上搜
    得其所有0000000000號行動電話，並由伊告知歹
    徒其家中電話及伊父親丁○○之行動電話號碼，分別為０六
    ─0000000號及0000000000號後，歹徒撥
    打電話至伊住家，然無人接聽，隨後伊太太黃秋蓉即撥打行
    動電話與伊連絡，由歹徒接聽後轉交與伊通話，此時歹徒即
    在伊耳邊輕輕告訴伊說叫伊太太開車至小鋼珠店載伊母親回
    家，並告訴伊太太說伊現在人有危險及叫伊父親丁○○接聽
    電話後，即掛斷電話，之後歹徒又撥打伊家中電話，由伊告
    知父親丁○○伊人有危險並不能報警，伊講完話後歹徒隨即
    接聽，並即向伊父親丁○○開口五千萬元贖金，期間歹徒並
    強迫伊吞食安眠藥，後歹徒押伊到一處民宅三樓，當時伊因
    害怕歹徒再打伊，就裝氣喘發作在地上打滾，並要求歹徒幫
    伊買氣喘藥，歹徒很快約五、六分鐘就買藥來給伊噴，隨後
    伊就昏睡了，最後歹徒向伊父親丁○○勒索一千萬元，等伊
    父親丁○○交付贖金後，歹徒才於九十三年八月九日晚上十
    時三十分許，載伊至臺南市○○區○○路六段附近將伊釋放
    ，另在遭歹徒強押至車上這段期間，歹徒未曾說因伊或伊父
    親有欠他人債款而要處理債務糾紛等語（詳臺南市警察局第
    六分局南市警六刑偵字第六五六號刑案偵查卷第五之一頁至
    第五之五頁；九十三年度偵字第八五四七號偵查卷第三五頁
    至第三八頁、第四十頁反面）及被害人丁○○於警詢、偵查
    中指訴：九十三年八月八日凌晨四時十二分許，丙○○在電
    話中向伊說「爸爸我出事情了」，即由歹徒接聽，歹徒即向
    伊開口五千萬元贖金，並叫伊不能報警，如果報警後果自行
    負責，贖金經過協商最後由五千萬元降為一千萬元，伊並在
    歹徒電話指揮下，於九十三年八月九日晚上九時三十分許，
    在嘉義縣布袋鎮○○道路指標二七四公里插有二面大旗中間
    之橋上，將裝錢之手提袋掛在綁有鐵勾之繩子上垂到橋下，
    歹徒並向伊說只要贖金相符，丙○○會在一小時之後遭到釋
    放，約過一小時丙○○即打電話回家說伊被歹徒釋放在臺南
    市○○區○○路六段附近等語（詳臺南市警察局第六分局南
    市警六刑偵字第六五六號刑案偵查卷第六之一頁至第六之五
    頁；九十三年度偵字第八五四七號偵查卷第三八頁至第三九
    頁）大致相符，足認被告辛○○上開自白，尚非虛妄，而與
    事實相符。
  (二)被告己○○雖辯稱：未於九十三年八月初某日晚上在臺南市
    ○○路四八號二樓（即推拿店內）與被告辛○○與郭昆生、
    庚○○、晏傳泰等人策劃擄人勒贖分工事宜。案發當晚伊駕
    車載辛○○等人至臺南市○○路○段一六六號「普樂小鋼珠
    店」，其即在車上睡覺，並不知道辛○○等人綁架被害人丙○○云云。惟查：
  1.被告己○○於警詢時業已明確供承：「（警方於你住處查獲
    之現金新臺幣一百萬元整是自何處取得？請你詳細說明）我
    於九十三年八月十日凌晨零時許，我以前的老闆辛○○，他
    在臺南市○區○○路竹溪寺前親自交給我的，是我參與擄人
    勒贖擔任接駁贖款所得」、「（你於何時？在何處？擔任丙○○遭擄人勒贖贖款之接駁工作？）於九十三年八月九日下
    午四時許，自家中駕駛ＵＬ－１９５６號自小客車前往布袋
    地區一處內港，向漁民承租壹艘膠筏，駛往臺六十一線道橋
    下內溝（漁船進出航道）釣魚，等候本案策劃之人電話指示
    擔任接駁，原以為是二十三時以後才進行，但在二十一時許
    就接到好像是我老闆辛○○的電話稱：要提早，要準備好。
    我答稱：我都在橋下等。過了不久我就聽到有人自臺六十一
    線道橋上丟下一只旅行袋，我就按照先前的計劃將旅行袋及
    帶勾環白色麻繩收起．．．我在臺南市○○路（小北商圈）
    等候並連絡辛○○，他就叫我前往臺南市○區○○路竹溪寺
    與他會合．．．我就打開後車廂將自臺六十一線道橋下接駁
    之一只旅行袋當場交給辛○○，我要離去時他就交給我一只
    警方在我家所查扣之裝錢旅行袋．．．」、「（九十三年八
    月九日晚上你們是如何叫被害人將贖款自臺六十一線道橋上
    丟下贖款？）我先在兩週前與辛○○到該處橋上勘查地形．
    ．．」、「（你於何時？何處？與何人？開始參與此次綁架
    丙○○？）．．．我大約在兩週前尚在辛○○所開設之店內
    工作時，辛○○與我商談要如何才能順利接駁贖金，我當場
    提出將贖金丟入海上方式最安全，然後他問我何處有適當處
    所可以接駁贖金，翌日辛○○就駕駛２Ｖ－５５９９號休旅
    車，載我沿海線尋找最後選定臺六十一線道橋下位置．．．
    」、「（你們於何時？至何處？駕何車？如何綁架丙○○？
    ）九十三年八月七日中午辛○○邀我至海佃路吃牛排，餐後
    由我駕駛壹輛日產深色ＣＥＦＩＲＯ轎車四處亂逛，最後在
    深夜將車停在金華路與民生路路口等候．．．我們一起將丙○○押往二樓房間內，不久我就先行駕車離去，留下辛○○
    及兩名同夥，我有聽辛○○稱：要聯絡郭昆生到該處處理贖
    票及看守人質事宜．．．」、「（你們於八月八日清晨綁架
    丙○○如何拘束丙○○？有無攜帶凶器？）．．．，下車時
    我有見丙○○雙手被手銬銬在前面．．．。」、「我知道做
    錯了，為錢所逼才走險路，目前沒有工作，父親年邁多病為
    了想讓家人過好日子才出此下策，希望能給我自新機會（因
    為感傷激動而落淚）」、「（白色勾環之繩索是由何人準備
    ？何人擺放佈置？）是我本人準備後並拿給辛○○擺放佈置
    的」、「．．．我都是聽辛○○之指示辦事，是在案發之前
    三、四天，辛○○跟我指示取得贖款的事情」等語（詳臺南
    市警察局第六分局南市警六刑偵字第八一０號刑案偵查卷第
    十五頁至第二十頁、第二三頁、第二七頁）；其復於偵查中
    供承：「（辛○○何時找你參與本案？）案發前三、四天前
    ，他說要作一件綁票案，要我負責接駁取贖，他當時沒說要
    給我多少，只說可能會分到很多錢」、「（你還有何陳述？
    ）因我沒有工作，我爸身體又不好，辛○○有答應不撕票，
    所以我才答應辛○○拼看看，我覺得很後悔」、「（你拿到
    多少贖款？）即警察查到的那一百萬元」、「（何人通知你
    去取贖的？）辛○○，地點也是他告訴我的，他叫我到橋下
    等一條繩子，膠筏是我以八百元向漁民租的」、「（你拿到
    贖款後有與辛○○聯絡？）有，他叫我到體育路的大樹下，
    我將贖款交給他，另外拿了一百萬元，我就走了」、「（你
    們還有何陳述？）我很後悔參與綁架，希望給我自新機會」
    等語（詳九十三年度偵字第八二四四號偵查卷第十一頁、第
    十三頁、第五一頁反面、第五四頁反面、第五五頁）。
  2.被告辛○○又迭於警詢、偵查及原審審理時供述被告己○○
    知情並參與本案，其於九十三年八月十二日警詢時更明確供
    承：「（你於何時、何地將黑色大旅行袋交付予己○○？有
    否向己○○說明用途？）我於八月八日十三時許，在臺南市
    ○○路四十八號二樓交付給己○○，並向己○○說如拿到贖
    金後立即將贖金轉放至黑色大型旅行袋，被害人所裝放贖金
    之袋子立即丟棄於海中」、「（你們六人於何時在何地籌劃
    作案分工事宜？）於九十三年八月初某日晚上，在臺南市○○路四十八號二樓住處由我及己○○、郭昆生、晏傳泰等四
    人商討作案分工事宜，由郭昆生負責找人．．．己○○負責
    駕膠筏取款，晏傳泰負責電話恐嚇被害人父親，被害人丙○○由郭昆生建議由庚○○看管，另郭昆生提議要帶乙○○一
    起作案」等語（詳九十三年度偵字第八二四四號偵查卷第三
    八頁至第四十頁）；於原審審理時亦結證：「（九十三年八
    月初晚上，你有無跟己○○、郭昆生、晏傳泰在你崇明路四
    八號二樓住處，討論擄人勒贖分工的事情？）有。但地點是
    在崇明路四八號一樓。」、「（你們擄人勒贖要求被害人將
    贖款從橋上垂到橋下，取贖的方式是己○○建議的？是。」
    、「（己○○說他有一個很好的取贖地點，最後是不是就是
    本案臺六一線二七四公里龍宮溪橋？）是。」、「（己○○
    當天晚上你們策劃擄人勒贖時，己○○說哪些話、作哪些事
    ？）他提議交付贖款的地方，他說他知道有個地方。」、「
    （當天的情形經過？）更早之前，我、己○○、晏傳泰、郭
    昆生在聊天時，談到假如說綁架的話，因為一方面看電視，
    一方面有聽朋友講過，綁架案困難的地方第一個是通訊，第
    二個是交付贖款的地方．．．然後己○○就說他常去一個釣
    魚的地方，他覺得是一個很好取款的地方。後來八月初郭昆
    生提議要綁架丙○○，他說他父親最近的經濟能力很強．．
    ．」、「（己○○八月初當天說了什麼話？作什麼事？）他
    有提出來後（按指提議取贖地點），大概隔天或隔一天，己○○載我和晏傳泰到龍宮橋去。」、「（是己○○開車？）
    我們三人開車去。」、「（到龍宮溪橋去勘查地點？）是。
    」、「（己○○是否事先就知道他的任務就是要到龍宮溪橋
    下取贖款？）他自己提議說他可以到龍宮溪橋下去取贖款。
    」、「（如何將贖款交給他？）我當場從行李袋打開，拿一
    綑沒有濕的錢裝在包包交給他。」、「（《提示警卷第一百
    零八頁監聽譯文筆錄》監聽譯文六一０告知五九九，是否是
    你講的話或是你跟人家聯絡的話？）這是己○○跟我講的話
    。」、「（六一０代號是指誰？）是0000000000
    的電話告知0000000000東西都泡水了．．．」、
    「（這通電話譯文是否是己○○告訴你，他已經取得贖款？
    ）是。」等語（詳原審卷第二九三頁、第二九六頁、第二九
    七頁至第三０二頁）。
  3.互核被告己○○、辛○○前揭供述，就如何在事前商議擄人
    取贖地點，如何事前勘查取贖地點，如何駕車前往擄人及押
    往臺南市○○路○段五五巷六六號拘禁看管、如何取贖及交
    付被告辛○○贖款等情大致相符，足見被告己○○不但於九
    十三年八月初某日，與被告辛○○、郭昆生、晏傳泰，共同
    在臺南市○○路四八號辛○○處，商議擄人勒贖分工事宜，
    並提議贖金由橋上垂落橋下航道再以膠筏收取，地點則以嘉
    義縣布袋鎮臺六一線二七四公里處龍宮溪橋為佳，嗣更與被
    告辛○○共同駕車至上址勘查地形。被告己○○又一再自承
    於九十三年八月八日凌晨三、四時許，在臺南市○○路○段
    一六六號「普樂小鋼珠店」前，由其駕駛自小客車搭載被告
    辛○○、乙○○、晏傳泰及被害人丙○○等人，共同至臺南
    市○○路○段五五巷六六號，並於九十三年八月九日晚上，
    在嘉義縣布袋鎮臺六一線二七四公里處龍宮溪橋下接獲一袋
    錢，且於九十三年八月十日凌晨至臺南市體育場附近，將其
    自龍宮溪橋下接獲之一袋錢交付與被告辛○○，並由被告辛○○手上接獲一只手提袋等事實。嗣警方又於九十三年八月
    十日凌晨三時三十分許，循線至臺南市○區○○街一八七號
    被告己○○住處，扣得被告己○○所有用以供收取贖款之帶
    勾環白色麻繩一條、用以與被告辛○○等人連繫擄人勒贖事
    宜之ＮＯＫＩＡ牌手機一支（手機序號：00000000
    0000000號，含ＳＩＭ卡一張，搭配門號：0000
    000000號）及其擄人勒贖所得之贓款一百萬元，此有
    臺南市警察局第四分局搜索筆錄一份及臺南市警察局第四分
    局育平派出所扣押物品目錄一表紙附卷（詳臺南市警察局第
    六分局南市警六刑偵字第六五六號刑案偵查卷第十三之六頁
    至第十三之七頁）可稽，顯見被告己○○前開警、偵詢之自
    白，與事實相符，應堪採憑，則被告己○○事後辯稱【未參
    與擄人勒贖之商議或策劃】云云，已難信採。
  4.又被告己○○既自承在「普樂小鋼珠店」前，由其駕駛自小
    客車搭載被告辛○○、乙○○、晏傳泰及被害人丙○○等人
    ，共同至臺南市○○路○段五五巷六六號，然被害人丙○○
    遭強押至自小客車後，隨即遭被告乙○○、晏傳泰等人，以
    手銬銬住雙手，並以膠帶蒙住雙眼，晏傳泰復撥打電話予丙○○之妻黃秋蓉、父親丁○○，由被害人丙○○告知已被綁
    架，期間被害人丙○○復遭毆打並遭乙○○交付安眠藥吞食
    ，且被告辛○○、乙○○、晏傳泰等人又均載棒球帽、口罩
    ，當時又係凌晨時分，另自「普樂小鋼珠店」前至拘禁被害
    人丙○○之臺南市○○路○段五五巷六六號，車行期間長達
    十五分鐘至半小時之久乙節，亦據被告辛○○證述在卷（詳
    原審卷第二九三頁）。準此，被告己○○既非聾盲之人，又
    非愚癡，竟辯稱不知被告辛○○等人綁架被害人丙○○云云
    ，顯與事理悖背，不足採信。再者，警方於九十三年八月十
    日凌晨三時三十分許，循線至臺南市○區○○街一八七號被
    告己○○住處逮捕被告己○○時，於警員洪再來質之被告己○○東西（按指贖金）何在後，被告己○○隨即自壁櫥內取
    出一個手提袋，在警方未經清點而質之金額多少後，被告己○○向警員洪再來告知共有一百萬元乙情，亦據證人即至被
    告己○○前開住處搜索之警員洪再來於原審審理時結證明確
    （詳原審卷第三一九頁至第三二一頁），亦徵被告己○○確
    已知悉被告辛○○所交付之手提袋內，裝有一百萬元之贖金
    。綜上，被告己○○與辛○○、郭昆生、晏傳泰等人共謀擄
    人勒贖，並實際為構成要件之行為，即以自小客車載送被告
    辛○○等人至前開地點綁架被害人丙○○，再駕車將被害人
    丙○○載往前揭拘禁地點，又擔任收取贖款之重要工作，其
    共同意圖勒贖而擄人之犯行，已甚明灼，被告前開所辯，及
    其辯護人所稱被告己○○僅係幫助犯，非屬共同正犯云云，
    均無可採。
  (三)被告庚○○雖辯稱：伊並未與同案被告辛○○、郭昆生及在
    逃嫌犯晏傳泰等人，於九十三年八月初在臺南市○○路四八
    號二樓策劃擄人勒贖事宜云云。惟查：
  1.被告庚○○於警詢及偵查中時明確供承其參與本件擄人勒贖
    之犯行，其於九十三年九月二十一日警詢時供承：「我與郭
    昆生均有參與綁架被害人丙○○擄人勒贖案件，我負責跟蹤
    被害人丙○○到臺南市○○路○段一六六號之普樂小鋼珠店
    ，然後再打電話給辛○○前來埋伏，事後我又負責人質看管
    工作．．．」、「（你是在何種情況下參與本次擄人勒贖行
    動？）我是於九十三年八月初被郭昆生召集來參與本次據人
    勒贖行動．．．」、「（你自何時開始跟蹤被害人丙○○行
    蹤？）．．．自八月七日十九時起駕駛郭昆生所有自小客車
    （車牌號碼Ｖ７－８４４９）先在馬宅附近埋伏，過一會兒
    丙○○即駕駛Ｃ９－１１１１紅色自小客車載其母親至金華
    路三段十二號前停車確定，我便以行動電話聯絡辛○○率人
    前來埋伏」、「（你與何人於何時前往看管人質，是何人通
    知你前往？）於九十三年八月八日凌晨五時許，是辛○○先
    以電話聯絡郭昆生，然後由郭昆生帶同我前往臺南市○○區
    ○○路六段五十五巷六十六號附近，再由辛○○出來帶我們
    兩人進去看管人質」、「（你於何時在何處將人質釋放，何
    人通知釋放人質？）於九十三年八月九日晚上十時至十一時
    許，辛○○打電話至藏匿人質處來，由我接聽在電話中指示
    我及乙○○釋放人質，我和乙○○共同駕駛阮嫌所有自小客
    車將人質載至附近的漁塭釋放．．．」、「（在整個擄人勒
    贖過程中你們如何分工？）我只知道我的任務，其餘都是由
    辛○○在指揮發落」等語（詳臺南市警察局第六分局九十三
    年九月二十一日第０九三０００三五九三號函之刑案偵查卷
    第十四頁至第十七頁）；於九十三年九月二十一日偵查供承
    ：「（何人找你綁架丙○○？）郭昆生．．．」、「（後來
    你為何又與郭昆生去體育路？）辛○○打電話給我，叫我與
    郭昆生去體育路白濱茶坊會合，意思是要贓款，我載乙○○
    與郭昆生一起去」、「（你為何犯本案？）辛○○提議的，
    郭昆生又找我幫忙，我才參加的」等語（詳九十三年度偵字
    第九七五０號偵查卷第十六頁至第十八頁）。
  2.同案被告郭昆生迭於警詢及偵查供述被告庚○○知情並參與
    本案，同案被告郭昆生於九十三年九月二十一日警詢時供述
    ：「（你與庚○○是否有參與綁架被害人丙○○擄人勒贖案
    件？）我與庚○○有參與綁架被害人丙○○擄人勒贖案件，
    但我與庚○○只負責看管人質丙○○任務」、「（贓款新臺
    幣二百萬元你作何處理？）我分給乙○○新臺幣五十六萬五
    千元，餘我與庚○○放於身邊作為逃亡費用」等語（詳臺南
    市警察局第六分局九十三年九月二十一日第０九三０００三
    五九三號函之刑案偵查卷第五頁、第六頁、第八頁）；於九
    十三年九月二十一日偵訊時並明確結證：「（是你去找庚○○、乙○○參與？）是，庚○○說他缺錢用，我對他說有一
    件綁票案子，看他要不要做，他說他需要用錢，所以就答應
    了，我沒有事先對他說要給他多少錢」、「（你有介紹乙○○、庚○○給辛○○認識？）有，在九十三年八月初，在臺
    南市○○路四十八號辛○○的店內，告訴辛○○乙○○、庚○○也要參與這件綁票案」、「（丙○○被綁架後是何人通
    知你的？）辛○○在八月八日凌晨四點多打電話叫我去郡安
    路那邊，到了再打電話給他，我就與庚○○一起過去。」、
    「（你分到多少贓款？）到仁德鄉牛稠仔時，辛○○交給我
    二百萬元，要給我、庚○○、乙○○分」、「（你如何分配
    贓款？）我拿五十六萬五千元給乙○○，剩下的我與庚○○
    帶著一起跑路」等語；於九十三年九月二十七日偵查中再證
    述：「（乙○○、庚○○是你邀他們參與作案？）辛○○叫
    我幫他找一、二個人，因為人手不足」、「（你有跟乙○○
    、庚○○講明白是要擄人勒贖？）有」等語明確（詳九十三
    年度偵字第九七五０號偵查卷第十三頁至第十六頁、第二七
    頁）。
  3.互核被告庚○○、同案被告郭昆生前揭供述大致相符，可知
    被告庚○○係在同案被告郭昆生邀集並明確表示為綁架擄人
    勒贖案件後，因缺錢花用而同意參與本件擄人勒贖案件，並
    負責跟蹤被害人丙○○及在前開拘禁處所看管被害人丙○○
    。又被告庚○○自警詢迄本院審理時，均不否認其於九十三
    年八月七日跟蹤被害人丙○○至「普樂小鋼珠店」，並以電
    話告知被告辛○○，且曾在前開拘禁處所看管被害人丙○○
    及於九十三年八月九日晚間與被告乙○○共同釋放被害人丙○○，並於九十三年八月十日凌晨與同案被告郭昆生、被告
    乙○○一起至臺南市立體育場附近欲分取贓款之事實。嗣警
    方又於九十三年九月二十日下午四時二十六分許，循線逮捕
    被告庚○○，並當場扣得其與同案被告郭昆生因本件擄人勒
    贖案件分得之贓款八萬一千五百元，復經同案被告郭昆生帶
    同警方於同日晚上十時四十分許，至高雄縣大寮鄉內坑村一
    寄車場工寮內，扣得其與同案被告郭昆生因本件擄人勒贖所
    得之贓款三十萬元，此有臺南市警察局搜索扣押筆錄二份及
    臺南市警察局扣押物品目錄表二紙附卷（詳臺南市警察局第
    六分局九十三年九月二十一日第０九三０００三五九三號函
    之刑案偵查卷第三三頁至第三六頁）可憑，足認被告庚○○
    前開警偵詢之自白，與事實相符，應足採信。
  4.又本件遍閱全卷，未見被害人丙○○或其家屬與被告辛○○
    、郭昆生、己○○、晏傳泰等人，有何債務糾葛之具體相關
    事證，被告庚○○於本院審理時，亦供述【起先辛○○騙我
    說是債務糾紛，之後我懷疑，他才跟我說實話】等語（見本
    院卷第一九九頁），足見被告庚○○早已知悉【被告辛○○
    等人與被害人丙○○並無任何債務糾紛】，猶參與本件擄人
    勒贖之行為；再參以前開被告辛○○、郭昆生、己○○之供
    述及被害人丙○○、丁○○之指訴，復佐以被告庚○○於九
    十三年九月二十一日於原審為羈押訊問時，不爭執檢察官聲
    請羈押理由書附件一所載被告庚○○與辛○○、郭昆生、己○○、乙○○及晏傳泰等人，共同綁架被害人丙○○擄人勒
    贖之犯罪事實，並表示知道自己作錯事，於拘禁被害人丙○○時對被害人很好一節（詳本院九十三年度聲羈字第三０六
    號卷第五頁、第六頁），益足見被告庚○○早已知悉本件係
    一擄人勒贖案件，而仍執意共同參與無訛。
  5.雖公訴人指訴被告庚○○與辛○○、郭昆生、己○○、晏傳
    泰，於九十三年八月初某日晚上，共同在臺南市○○路四八
    號辛○○住處策劃擄人勒贖分工事宜乙情，為被告庚○○所
    否認；而被告辛○○於原審審理時先結證當時被告庚○○並
    不在場，嗣又改稱被告庚○○是否在場不能確定等語（詳原
    審卷第二九七頁、第三０五頁）；另同案被告郭昆生於原審
    審理時則結證當時被告庚○○並未在場等語（詳原審卷第三
    一六頁、第三一七頁），此外尚無証據足資佐証被告庚○○
    確於被告辛○○、郭昆生、己○○、晏傳泰，在前開地點策
    劃擄人勒贖分工事宜時在場。然依前開說明，被告庚○○既
    知悉被告辛○○等人與被害人丙○○並無任何債務糾紛，且
    在同案被告郭昆生邀集，並明確表示為綁架擄人勒贖案件後
    ，猶參與本件擄人勒贖案件，且負責跟蹤被害人丙○○、在
    前開拘禁處所看管被害人丙○○及於取贖得手後與被告乙○○共同將被害人丙○○釋放等犯行，要難以被告庚○○未於
    前揭時、地共同策劃擄人勒贖分工事宜，即遽認被告庚○○
    與辛○○、郭昆生、己○○、晏傳泰等人，未有意圖勒擄而
    擄人之犯意聯絡。
  (四)被告乙○○雖辯稱：不知本件係擄人勒贖案件，當初被告郭
    昆生找伊時，係向伊說明要幫忙處理債務糾紛，且其將被害
    人丙○○押至臺南市○○路○段五五巷六六號看管後，即搭
    載証人甲○○至台北，根本不知是要擄人勒贖云云。惟查：
  1.被告乙○○已於警詢及偵查中時明確供承其參與本件擄人勒
    贖之犯行，其於警詢時供承：「（何人以安眠藥向被害人強
    迫吞食？）剛押上車時我有以開水叫被害人吞食安眠藥．．
    ．」、「（八月九日辛○○取得贖款後，你們六人由何人連
    絡集結分贓贖金？）．．．我與郭昆生、庚○○由庚○○開
    車載我與郭昆生前往體育場白濱茶藝館旁與辛○○集結分贓
    贖金」、「（你們六人於何時、何地討論擄人勒贖作案事宜
    ？）於八月七日下午我與辛○○、己○○、晏傳泰在臺南市
    安南區○○路○段五十五巷六十六號討論作案事宜，辛○○
    說肉票車輛停放於臺南市○○路○段十二號前，肉票在普樂
    小鋼珠店中，因此我們四人（我、晏傳泰、辛○○、己○○
    ）便前往肉票停車處等候，在其車上辛○○並再次作任務分
    工，己○○負責開車，我與辛○○、晏傳泰下車綁架肉票」
    、「我的確持九０制式手槍抵住被害人腰際綁架被害人．．
    ．」、「（你於何時與何人將被害人丙○○釋放於何處？）
    我與庚○○開著Ｖ７－８４４９車子載被害人丙○○至臺南
    市○○路○段釋放」、「（誰以何方式連絡你們釋放肉票？
    ）有人以行動電話連絡庚○○指示我們釋放肉票．．．」等
    語（詳臺南市警察局第六分局南市警六刑偵字第六五六號刑
    案偵查卷第三之二頁反面、第三之六頁至第三之八頁）；於
    九十三年八月十八日偵查中供承：「（九十三年八月八日凌
    晨三點五十分在臺南市○○路○段十二號前，是誰押丙○○
    上車的？）我、辛○○、晏傳泰，我拿被查扣之九０手槍抵
    住丙○○的腰際，將丙○○押上車，我將他上手銬，晏傳泰
    用膠帶綁住丙○○之雙眼」、「（你押丙○○押到郡安路六
    十五巷六十六號是何人看管？）郭昆生、庚○○及我」、「
    （拿到贖款後何人釋放丙○○？）我開車載庚○○，車上還
    有丙○○，庚○○接到電話說錢拿到了，可以放走人質」、
    「（你有跟郭昆生、庚○○到體育場去分錢？）有，郭昆生
    說要過去的」、「（郭昆生有說是何種債務？債務人欠多少
    錢？）沒有」等語（詳九十三年度偵字第八五四七號偵查卷
    第十二頁至第十四頁）。
  2.同案被告郭昆生亦迭於警詢及偵查供述被告乙○○知情並參
    與本案，其於九十三年九月二十一日警詢時供稱：「（乙○○與庚○○是否為你所召集參與擄人勒贖之共犯？）是的，
    另外己○○及晏傳泰是辛○○召集參與的」等語（詳臺南市
    警察局第六分局九十三年九月二十一日第０九三０００三五
    九三號函之刑案偵查卷第九頁）；於偵查中結證：「（綁架
    丙○○是何提議？）是辛○○，當時是在講何人比較有錢，
    我提供丙○○這個人」、「（是你去找庚○○、乙○○參與
    ？）是．．．」、「（你如何對乙○○說的？）我對他說有
    一件綁票案看他要不要參與，他說他缺錢用，所以他就答應
    了」、「（你有介紹乙○○、庚○○給辛○○認識？）有，
    九十三年八月初，在臺南市○○路四十八號辛○○的店內，
    告訴辛○○乙○○、庚○○也要參與這件綁票案」、「（乙○○、庚○○是你邀他們參與作案？）辛○○叫我幫他找一
    、二個人，因為人手不足」、「（你有跟乙○○、庚○○講
    明白是要擄人勒贖？）有」等語明確（詳九十三年度偵字第
    九七五０號偵查卷第十三頁、第十四頁、第二九頁）。
  3.互核被告乙○○、郭昆生二人就前揭被告如何參與本件綁架
    被害人之情，彼此供証大致相符，可知被告乙○○亦係在被
    告郭昆生邀集並明確表示為綁架擄人勒贖案件後，同意參與
    本件擄人勒贖案件，並負責持扣案制式九０手槍（即附表二
    編號1.之制式半自動手槍）強押被害人丙○○上被告己○○
    所駕駛之自小客車，並將被害人押往台南市○○路六十五巷
    六十六號看管。又被告乙○○於警、偵訊復供承於案發當天
    凌晨在「普樂小鋼珠店」外，與共犯晏傳泰下車，並持扣案
    制式九０手槍將被害人丙○○強押至被告己○○所駕駛自小
    客車內，並替被害人丙○○戴上手銬，且持安眠藥與被害人
    丙○○服用及曾在前開拘禁處所看管被害人丙○○，嗣於取
    贖得手後，與被告庚○○共同釋放被害人丙○○等事實。嗣
    於九十三年八月十八日上午七時三十分許，在臺南縣新營市
    ○○路與中興路交岔路口，警方追蹤逮捕被告乙○○時，並
    在其所駕車牌號碼ＳＵ─８９６１號自小客車內扣得具殺傷
    力之如附表二編號１所示之制式半自動手槍一枝（含彈匣二
    個、槍枝管制編號0000000000號）及現金二十一
    萬零八百元（其中二萬元為乙○○自己所有，餘為擄人勒贖
    之贓款），此有內政部警政署刑事警察局搜索扣押筆錄一份
    及刑事警察局偵八隊一組扣押物品目錄表二紙在卷（詳臺南
    市警察局第六分局南市警六刑偵字第六五六號刑案偵查卷第
    十三之十頁至第十三之十四頁）可憑，足認被告乙○○前開
    警偵詢之自白，與事實相符，應足採信。
  4.又本件遍閱全卷，未見被害人丙○○或其家屬與被告辛○○
    、郭昆生、己○○、晏傳泰或其他案外人等，有何債務糾葛
    之具體相關事證，已詳如前述，被告乙○○復自承被告郭昆
    生未向其說明係何種債務、債務人究積欠多少債款，且被害
    人丙○○遭強押上車乘坐於被告乙○○右側後，被害人丙○○並已以行動電話告知其妻黃秋蓉、父親丁○○，已被綁架
    並不能報警，並由晏傳泰在車內向丁○○勒索贖金五千萬元
    ，則被告乙○○衡情豈有不知本件係「擄人勒贖」，而非單
    純「處理債務糾紛」而已。再參以前開被告辛○○、郭昆生
    之供述，足認被告乙○○早已知悉本件係一擄人勒贖案件，
    而仍執意共同參與無誤。
  5.被告乙○○雖辯稱【（九十三年）八月八日早上八、九點左
    右其與朋友甲○○上台北，迄至同年月九日下午才回來，有
    不在場証明，其幫郭昆生押丙○○上車後就到台北，以後的
    事實就沒有參與】云云（見本院卷第一四三頁）。而証人甲○○亦於本院審理時附合被告乙○○之說詞，証述【九十三
    年八月八日早上八、九點左右，被告乙○○確有搭載伊去台
    北，當天晚上仍留在台北，迄至八十九日快中午時，乙○○
    送伊去台北機場坐飛機】等語（見本院卷第一九三頁起至第
    一九四頁）。然被告乙○○於警訊時則供述【（丙○○遭擄
    人勒贖案，在整個案子中你扮演何角色）我負責持警方所查
    扣之制式手槍押走丙○○至郡安路六段五十五巷六十六號現
    場，並看管人質直至人質家屬付贖款後釋放人質等任務】、
    【（丙○○家屬交付贖金時你人在何處）當時我在台南市○○路○段五十五巷六十六號看管人質】等語（詳臺南市警察
    局第六分局南市警六刑偵字第六五六號刑案偵查卷第三之一
    頁反面、第三之二頁正面）；於偵查中則稱【（你開車押丙○○押到郡安路六段五十五巷六十六號是何人看管）郭昆生
    、庚○○及我】等語（見偵字第八五四七號偵查卷第十三頁
    正面）；而同案被告郭昆生於偵查中亦供述【八月七日下午
    四、五點，其至郡安路六段五十五巷六十六號，看到庚○○
    、乙○○在那裡，丙○○還是被綁著．．．】等語（見偵字
    第九七五０號卷第十五頁正面），即於原審審理時，被告乙○○亦供述【八月八日早上我就去台北了，晚上時，我人還
    在台北不知道誰打電話給我叫我回去幫忙，我回來時看管一
    陣子】等語（見原審卷(一)第五十七頁）；另被告庚○○於警
    訊時亦供述【八月九日中午一時許，乙○○亦進入共同看管
    人質】等語（見編號十五警訊卷第十七頁正面），足見被告
    乙○○確有參與【至台南市○○路○段五十五巷六十六號看
    管被害人丙○○】，被告事後翻異前詞，辯稱其載証人甲○○上台北，迄至同年月九日下午才回來，有不在場証明，其
    幫郭昆生押丙○○上車後就到台北，以後的事實就沒有參與
    云云，已難信採。再証人甲○○雖証述【被告搭載其上台北
    ，迄至八月九日中午猶送其至機場搭飛機】等語，縱令實在
    ，然被告事後再返回台南市○○路○段五十五巷六十六號參
    與看管被害人丙○○，亦非不可能，自難以証人甲○○上開
    証詞，即據為被告有利之認定。
  6.至被告乙○○因本件擄人勒贖分得之贓款究係多少乙節，被
    告乙○○自警詢迄本院審理時，均稱係五十萬元，被告郭昆
    生則稱係五十六萬五千元，被告庚○○於警詢時則供稱係五
    十六萬五千元（詳臺南市警察局第六分局九十三年九月二十
    一日第０九三０００三五九三號函之刑案偵查卷第十七頁）
    ，嗣於九十三年九月二十一日偵查中及九十三年十月五日原
    審訊問時均供稱係五十五萬元（詳九十三年度偵字第九七五
    ０號偵查卷第十七頁；原審卷(一)第七二頁）。惟稽之被告乙○○、庚○○均係在同案被告郭昆生之邀集下，始參與本件
    擄人勒贖案件，被告乙○○又持制式九０手槍參與強押被害
    人丙○○上車之重要擄人犯行情節，嗣與被告庚○○亦均有
    於拘禁處所看守被害人丙○○及於取贖後釋放被害人丙○○
    之行為，其行為分擔之角色顯較被告庚○○為重，二百萬元
    贓款中，被告乙○○如僅分得五十萬元，與其行為分擔比例
    應分得之款項，似屬過少，另同案被告郭昆生供稱被告乙○○分得贓款五十六萬五千元乙情，經核復與被告庚○○於警
    詢供述之金額相符，故被告乙○○分得之款項應以五十六萬
    五千元較為可採，附此敘明。
  (五)就被告庚○○、乙○○是否事前由同案被告郭昆生邀集參加
    擄人勒贖案件時，即早已知悉本件係一擄人勒贖案件，或被
    告郭昆生事前僅告知其等係為他人處理債務而已乙情，被告
    郭昆生嗣於九十三年十一月二十六日原審審理時，雖翻異前
    詞，結證稱：伊僅告知被告乙○○、庚○○是要處理債務，
    且均未向被告乙○○、庚○○明確告知本件係擄人勒贖案件
    云云（詳原審卷(一)第三一一頁至第三一三頁、第三一七頁）
    。然同案被告郭昆生嗣經檢察官質之其曾於九十三年九月二
    十一日警詢時坦承與被告庚○○共同參與本件擄人勒贖案件
    ，於偵查中供稱曾對被告庚○○、乙○○說有一綁架案件看
    其等是否願意參加，其等均因缺錢而答應參加，又於偵查中
    明確供承曾向被告庚○○、乙○○講明是要為擄人勒贖案件
    等情是否有此事時，結證【伊確曾為前開供述】等語（詳本
    院卷(一)第三一二頁至第三一四頁）；再參以前開說明，且被
    告庚○○又於綁架被害人丙○○前先為跟蹤行為，被告乙○○則實際持制式九０手槍為擄人行為，二人又均於拘禁被害
    人丙○○時為看守行為，於取贖得手後，又均為釋放被害人
    丙○○及分取贓款之行為；另遍閱全卷，又無任何債務糾葛
    之具體事證。準此，同案被告郭昆生嗣於原審審理時翻異前
    詞，改稱【僅告知乙○○、庚○○要處理債務】云云，應係
    事後迴護被告庚○○、乙○○之辯詞，不足採信。再者，警
    方於九十三年八月十日上午九時三十分許，經辛○○前妻韓
    宙妦同意，搜索辛○○臺南市○區○○路一三一號九樓住處
    ，並得如附表一編號2.所示手槍一枝，該手槍經送內政部警
    政署刑事警察局鑑定結果，認該送鑑手槍一枝（槍枝管制編
    號0000000000號），係仿ＣＯＬＴ廠ＣＯＭＢＡ
    ＴＣＯＭＭＡＮＤＥＲ型半自動手槍外型製造之玩具手槍，
    以填充氣體為發射動力，經實際試射，其發射動能甚微，認
    不具殺傷力，另有臺南市警察局搜索筆錄一份、臺南市警察
    局扣押物品目錄表紙及內政部警政署刑事警察局九十三年八
    月三十一日刑鑑字第０九三０一七三二一三號槍彈鑑定書一
    份在卷（詳臺南市警察局第六分局南市警六刑偵字第八一０
    號刑案偵查卷第六一頁至第六三頁；九十三年度偵字第八二
    四四號偵查卷第七頁至第九頁）足憑。堪認該扣案被告辛○○預備供本件共同擄人勒贖所用之手槍一枝，確係不具殺傷
    力之玩具手槍無訛，併予敘明。
  (六)此外，証人黃秋蓉於警訊時亦証述【其接到丙○○電話，要
    伊叫醒伊公公接聽電話，先由丙○○向伊公公說他有危險，
    對方隨接過電話向我公公說我們只是要錢，準備新台幣五千
    萬元，並等電話通知】等語（詳臺南市警察局第六分局南市
    警六刑偵字第六五六號刑案偵查卷第七之一頁），並有臺南
    市警察局第四分局搜索扣押筆錄（被告辛○○部分）一份、
    臺南市警察局第四分局育平派出所扣押物品目錄表一紙、搜
    索現場暨扣案玩具手槍照片八幀、拘禁被害人丙○○之現場
    照片四幀、監聽譯文五十紙、通訊監聽譯文資料表十五紙、
    臺南市警察局第六分局搜索扣押筆錄（被告辛○○部分）一
    份、臺南市警察局第六分局扣押物品目錄表一紙、贓物認領
    保管單一紙（被害人領回贓款七百一十萬元）、搜索現場照
    片（被告辛○○帶同警方至臺南市○○路二二一號十四樓頂
    陽臺角落處，起出擄人勒贖所保留之贓款五百六十萬元）五
    幀、刑案現場照片（嘉義縣布袋鎮臺六一線二七四公里處龍
    宮溪橋）十幀、搜索現場照片（同案被告郭昆生帶同警方至
    高雄縣大寮鄉內坑村一寄車場工寮內起出其與被告庚○○擄
    人勒贖所得贓款三十萬元）六幀及被告辛○○所有0000
    000000號行動電話雙向通聯資料查詢七紙存卷（詳臺
    南市警察局第六分局南市警六刑偵字第八一０號刑案偵查卷
    第五九頁、第六十頁、第七一頁至第七四頁、第七九頁至第
    八一頁、第八二頁至第一三一頁；詳臺南市警察局第六分局
    南市警六刑偵字第六五六號刑案偵查卷第十一之一頁至第十
    一之十五頁、第十三之三頁、第十三之四頁、第一四之二四
    頁至第十四之二六頁、第十四之二九頁至第十四之三三頁；
    詳臺南市警察局第六分局九十三年九月二十一日第０九三０
    ００三五九三號函之刑案偵查卷第四九頁至第五一頁；原審
    卷(一)第二五一頁至二五七頁）足稽，復扣得：被告辛○○擄
    人勒贖所保留之贓款五十萬元及五百六十萬元、被告辛○○
    所有供本件共同犯罪所用之連絡工具如附表一編號1.所示Ｅ
    ＬＩＹＡ牌手機一支（序號：0000000000000
    000、搭配門號：0000000000號）、被告辛○○所有預備供本件共同犯罪所用如附表一編號2.所示玩具手
    槍一枝、ＭＡＫＯＴＯ牌手提袋一個、黑色手提袋一個；被
    告己○○所有供本件共同犯罪所用如附表一編號3.所示帶勾
    環白色麻繩一條、被告己○○所有供本件共同犯罪所用之連
    絡工具如附表一編號4.所示ＮＯＫＩＡ牌手機一支（序號：
    000000000000000號，含ＳＩＭ卡一張，搭
    配門號：0000000000號）、被告己○○擄人勒贖
    所得贓款一百萬元及裝錢袋一個；在被告庚○○身起出其與
    被告郭昆生擄人勒贖所得贓款八萬一千五百元及在高雄縣大
    寮鄉內坑村一寄車場工寮內，起出被告庚○○與郭昆生擄人
    勒贖所得贓款三十萬元；被告乙○○所有供本件共同犯罪所
    用具殺傷力之如附表二編號1.所示之制式半自動手槍一枝（
    含彈匣一個、槍枝管制編號0000000000號）及其
    擄人勒贖所得贓款十九萬零八百元（扣案現金為二十一萬零
    八百元，然其中二萬元為被告乙○○自己所有應予扣除）等
    物可資佐證。
  (七)綜上所述，被告己○○、乙○○前揭所辯，顯係事後卸責之
    詞，不足採信。本件事證明確，被告辛○○、己○○、庚○○、乙○○，共同意圖勒贖而擄人之犯行，均堪認定。
  (八)至於檢察官上訴所指本件應另有共犯【曾益昭】部分，但遍
    查全卷均無共犯【曾益昭】參與本件擄人勒贖之事証；且本
    件亦無証據足資佐証有此共犯存在，另檢察官亦未提出其他
    補強証據証明之，應認不能証明，併此敘明。
貳、被告乙○○未經許可持有，持有制式手槍、子彈部分：
    被告乙○○於前揭時、地，向已死亡之施安明購得具殺傷力
    之如附表二所示之制式半自動手槍及子彈，用以防身，而未
    經許可無故持有之事實，迭據被告乙○○於警詢、偵查及原
    審審理時（詳臺南市警察局第六分局南市警六刑偵字第六五
    六號刑案偵查卷第三之一頁；九十三年度偵字第八五四七號
    偵查卷第十二頁；原審卷(一)第三四二頁、第三四四頁）供承
    不諱。且前開扣案之手槍及子彈，經送內政部警政署刑事警
    察局鑑驗結果，認送鑑制式手槍一枝槍枝管制編號0000
    000000號，係捷克ＣＺ廠７５型口徑９ＭＭ制式半自
    動手槍，槍管內具六條右旋來復線，機械性能良好，可擊發
    同口徑制式子彈，認具殺傷力；送鑑子彈十五顆，均係口徑
    ９ＭＭ制式子彈，認均具殺傷力，有內政部警政署刑事警察
    局九十三年九月二十日刑鑑字第０九三０一八０一九五號槍
    彈鑑定書一份在卷（詳九十三年度偵字第八五四七號偵查卷
    第六九頁至第七三頁）足參。被告乙○○雖曾於九十三年九
    月二十二日偵查中供稱：之前伊友人施安明將槍、彈藏在岡
    山鎮某一草叢內，我後來得知施安明死亡，郭昆生要我處理
    一些債務糾紛，伊遂在九十三年八月七日接近中午時去取扣
    案手槍及子彈云云（詳九十三年度偵字第八五七四號偵查卷
    第六七頁）；惟又於九十三年九月二十九日偵查中供陳：扣
    案手槍是在岡山鎮一樣品屋拿，之前會供承於半年前向施安
    明購買是因為不知利害關係云云（詳九十三年度偵字第八五
    七四號偵查卷第七七頁）；嗣又於原審準備程序期日，否認
    持有扣案制式手槍、子彈之經過，辯稱：扣案制式手槍、子
    彈，係九十三年八月七日在高雄縣岡山鎮○○路向綽號「阿
    茂」之人拿的云云（詳原審卷(一)第一八六頁）；於本院審理
    時又供稱【槍係在八月七日向岡山阿茂借的，因為八月七日
    他們打電話叫我到金華路處理債務糾紛，我才去跟朋友借這
    把槍】等語（見本院卷第二一四頁）。經核被告乙○○前開
    辯詞前後不一，則其辯稱扣案制式手槍、子彈，係為處理同
    案被告郭昆生所陳之債務糾紛，始於九十三年八月七日持有
    ，是否屬實已有疑義。又被告乙○○辯稱於九十三年八月七
    日，為處理同案被告郭昆生所陳之債務糾紛，始持有扣案制
    式手槍、子彈，然其辯稱處理債務糾紛乙節，不足採憑，已
    詳如前述；且其自陳於九十三年八月七日，始知悉要處理債
    務糾紛，旋即於當日取得扣案制式手槍、子彈，雖不無可能
    ，然亦生疑慮。是應以被告乙○○迭於警詢、偵查及原審審
    理時供述早於九十三年二月間，即在高雄縣岡山鎮某處，向
    已死亡之施安明購得扣案制式手槍、子彈，用以防身，嗣因
    參與本件擄人勒贖案件，為遂其強押被害人丙○○上車之擄
    人行為，而持該扣案制式手槍行使之，與常情較為相符，而
    足認其前揭自白屬實可信。綜上所查，被告乙○○所為【向
    施安明購得扣案之制式槍、彈】之自白核與事實相符，本件
    事證明確，被告乙○○未經許可持有，持有制式手槍、子彈
    之犯行，洵堪認定。
參、按擄人勒贖罪係以意圖勒贖而擄人為構成要件，其犯罪方法
    行為，係將被害人置於行為人實力支配之下，予以脅迫，其
    犯罪之目的行為係向被害人或其關係人勒索財物，因之，擄
    人勒贖罪本質上為妨害自由與強盜之結合，在形式上則為妨
    害自由與恐嚇取財罪之結合，且擄人者，實際上大多以若不
    付贖款即對被擄人加害等詞恫嚇被擄人親友，使生畏怖，因
    而交付贖款；於此，對被擄人或其親友恐嚇之妨害自由行為
    ，在觀念上，應被吸收於擄人勒贖行為中，不應再論以妨害
    自由罪（最高法院八十九年度臺上字第一六０三號判決參照
    ）。又按未經許可，持有槍、彈罪，其持有之繼續，為行為
    之繼續，至持有行為終了時，均論為一罪，不得割裂。若以
    之犯他罪，兩罪間之關係如何，端視開始持有之原因為斷，
    如早已非法持有槍、彈，後另起意犯罪，或意圖犯甲罪而持
    有槍、彈，卻持以犯乙罪，均應以數罪併罰論處；必因意圖
    犯某罪而持有槍、彈，後果以之犯該罪，兩罪間始有牽連犯
    之適用。而此所謂「兩罪」間之關係，係指未經許可持有槍
    、彈罪，與另犯之他罪之關係而言，而非指前後繼續未經許
    可持有槍、彈之行為可割裂為數罪（九十三年度臺上字第二
    八一０號判決意旨參照）。查本件被告辛○○、己○○、庚○○、乙○○等人與同案被告郭昆生、共犯晏傳泰，共謀意
    圖勒贖而擄人，並將被害人丙○○強押上車，進而向被害人
    丙○○之家屬丁○○勒索贖金一千萬元得手等情，核被告辛○○、己○○、庚○○、乙○○四人所為，均係犯刑法第三
    百四十七條第一項之擄人勒贖罪，至於被告辛○○等人將被
    害人丙○○強押上車至前開台南市○○路○段五五巷六六號
    拘禁看管，揆之上開最高法院判決意旨，不再論以妨害自由
    罪。被告辛○○、己○○、庚○○、乙○○與另案被告郭昆
    生、共犯晏傳泰間就前開意圖勒贖而擄人犯行，有犯意聯絡
    及行為分擔，均為共同正犯。被告乙○○於九十三年二月間
    ，在高雄縣岡山鎮某處，向已死亡之施安明購得具殺傷力之
    如附表二編號1.所示之制式半自動手槍一枝（含彈匣二個、
    槍枝管制編號0000000000號）及如附表二編號2.
    之制式子彈十五顆，用以防身，而未經許可無故持有上開具
    殺傷力之制式手槍及子彈部分，係犯槍砲彈藥刀械管制條例
    第七條第四項未經許可持有半自動手槍罪及同條例第十二條
    第四項未經許可持有子彈罪。其同時未經許可持有上開手槍
    、子彈之犯行，屬一行為觸犯數罪名之想像競合犯，依刑法
    第五十五條前段之規定，應從一重之未經許可持有半自動手
    槍罪處斷。又被告乙○○原持以防身之制式半自動手槍，嗣
    經攜往「普樂小鋼珠店」前，用以強押被害人丙○○而犯擄
    人勒贖之行為，依前揭說明，係其原未經許可持有手槍行為
    之繼續狀態，均應包括論以一罪，不再論罪。另又無證據足
    資證明被告乙○○持該扣案制式半自動手槍用以強押被害人
    丙○○，而犯擄人勒贖之行為時，係在被告辛○○、己○○
    、庚○○、乙○○等人原謀議之擄人勒贖犯意內；而被告辛○○、庚○○、己○○等人均不知被告乙○○係持該制式手
    槍強押被害人，業據被告辛○○、庚○○、己○○於本院審
    理時供明在卷（見本院卷第二０九頁、第二一一頁、第二一
    六頁）；而被告乙○○亦供述【我有真槍的事，辛○○事先
    知道，其他的人是否知道我就不清楚了。辛○○叫我不要把
    真槍帶下車，只要拿假槍嚇嚇他】等語（見本院卷第二一三
    頁）；亦無證據證明被告辛○○、庚○○、己○○知悉被告
    乙○○係持扣案制式半自動手槍而非玩具手槍犯案。從而，
    被告辛○○、郭昆生、晏傳泰、己○○、庚○○就乙○○所
    犯槍砲彈藥刀械管制條例第七條第四項未經許可持有半自動
    手槍罪，與被告乙○○並不成立共同正犯。被告乙○○所犯
    上開二罪，犯意各別，行為亦殊，應予分論併罰。被告辛○○自警詢迄本院審理時均供承犯行，並配合警方將超過半數
    之贖款起出，返還與被害人，且於被害人丙○○遭挾持期間
    ，因氣喘病發作，購買氣喘藥給與服用，於取贖後隨即通知
    被告庚○○釋放被害人丙○○，顯有悔悟，爰依刑法第三百
    四十七條第五項減輕其刑。再被告辛○○既依刑法第三百四
    十七條第五項規定減輕其刑，則參照最高法院八十年度台上
    字第三五二一號判決意旨，此項減輕其刑之利益應及於共同
    正犯之被告庚○○、己○○、乙○○（擄人勒贖部分），從
    而被告庚○○、己○○、乙○○亦依同條項減輕其刑。
肆、原審以被告辛○○、庚○○、己○○、乙○○等人所犯擄人
    勒贖部分，罪証明確，因予論罪科刑，固非無見。但查：(一)
    被告辛○○既依刑法第三百四十七條第五項規定減輕其刑，
    此項利益應及於被告庚○○、己○○、乙○○，已如前述，
    原審未予減輕其刑，顯有未當。(二)再刑事審判之量刑，在於
    實現刑罰權之分配的正義。故法院對有罪之被告科刑，應符
    合罪刑相當之原則，使罰當其罪，以契合人民之法律感情。
    此所以刑法第五十七條明定科刑時應審酌一切情狀，尤應注
    意該條所列各款事項，以為科刑輕重之標準，故量刑時，自
    須就犯罪動機、被告犯罪手段、所生危害等，及犯罪後之態
    度等情，詳加審酌。查被告辛○○就本件犯罪事實雖均認罪
    ，犯後態度良好，然本件被告辛○○等人擄人勒贖所得之金
    額高達新台幣一千萬元，被告又居於主謀之地位，而取贖後
    大部分之款項均由被告辛○○取得保管，另釋放人質減輕其
    刑之規定，又適用於其他共同正犯之被告庚○○等人，乃原
    審就居於主謀之被告辛○○量處有期徒刑五年，而就其他僅
    擔任部分行為分擔之被告己○○等人量處有期徒刑九年、十
    年，即有罪刑不相當之違誤。檢察官以原審就被告辛○○部
    分量刑過輕等語，指摘原判決不當，即有理由；再檢察官就
    被告己○○、庚○○、乙○○部分，以原審量刑過輕，指摘
    原判決不當，被告庚○○、己○○則以原審量刑過重，而指
    摘原判決不當。然被告己○○、庚○○、乙○○既應依刑法
    第三百四十七條第五項規定減輕其刑，原審量刑並無過輕，
    檢察官此部分上訴為無理由，被告庚○○、己○○之上訴為
    有理由。另被告乙○○上訴否認有擄人勒贖之犯意，並以前
    開情詞指摘原判決不當，亦無理由。惟原判決既有上開可議
    之處，且檢察官上訴部分有理由，被告己○○、庚○○上訴
    亦有理由，原判決即屬無可維持，應由本院就此部分予以撤
    銷改判。審酌被告辛○○、己○○、庚○○、乙○○四人均
    值壯年，覬覦他人財富，以非法方法擄人勒贖，致被害人身
    心受創，擄人勒贖所得金額高達一千萬元，犯後被告辛○○
    、庚○○於本院均認罪，被告己○○就參與之大部分犯罪事
    實均坦承，僅辯稱【無事前謀議擄人勒贖】云云，被告乙○○則仍辯稱係幫忙解決債務糾紛，而否認犯罪，顯無悔意，
    及被告辛○○就擄人勒贖事件居於主謀之地位，被告己○○
    、庚○○、乙○○則為被告辛○○或郭昆生找來共犯此部分
    犯行，彼此就本件擄人勒贖行為分擔之輕重，被告辛○○、
    庚○○、乙○○又有如犯罪事實欄所載之前科素行，被告庚○○、乙○○，復均於假釋付保護管束中再犯本案，有臺灣
    臺南地方法院檢察署刑案資料查註紀錄表及臺灣高等法院被
    告全國前案紀錄表各一份在卷可按，並審酌其等各自犯罪之
    動機、目的、犯罪情節輕重與參與程度、生活狀況、智識程
    度及犯罪後之態度等一切情狀，分別量處如主文所示之刑，
    以資懲儆。再公訴蒞庭檢察官於原審雖請求量處被告庚○○
    、乙○○各有期徒刑十三年，被告辛○○有期徒刑十一年，
    惟本院審酌上情後，認以量處如主文所示之刑，始與其等罪
    責相當，附此敘明。
伍、原審以被告乙○○所犯未經許可，無故持有制式槍彈部分，
    罪証明確，因予適用槍砲彈藥刀械管制條例第七條第四項、
    第十二條第四項，刑法第十一條前段、第四十二條第二項（
    原判決漏未記載，應予補正）、第三十八條第一項第一款，
    罰金罰鍰提高標準條例第二條，現行法規所定貨幣單位折算
    新臺幣條例第二條之規定；另審酌被告乙○○未經許可無故
    持有具殺傷力之制式半自動手槍及子彈，影響社會治安暨對
    他人之生命身體構成威脅，嗣並進而持制式半自動手槍強押
    被害人丙○○而為擄人勒贖犯行，其犯罪之動機、目的、犯
    罪情節輕重、生活狀況、智識程度及犯罪後之態度等一切情
    狀，量處有期徒刑六年，併科罰金新台幣十萬元，併科罰金
    部分，諭知易服勞役之折算標準；另就公訴蒞庭檢察官於原
    審雖請求就此部分量處被告乙○○有期徒刑七年，惟審酌上
    情後，認以量處上開徒刑，始與其等罪責相當。認事用法俱
    無不合，量刑亦稱妥適，被告乙○○上訴以原審此部分量刑
    過重，指摘原判決不當，並無可取，為無理由，應予駁回。
    並就被告乙○○此部分，與前開撤銷改判所處有期徒刑九年
    ，定其應執行之刑如主文所示。
六、沒收部分：扣案如附表二編號1.之制式半自動手槍一枝（含
    彈匣二個，槍枝管制編號0000000000號）及附表
    二編號2.之制式子彈十五顆，依槍砲彈藥刀械管制條例第五
    條規定為違禁物，爰依刑法第三十八條第一項第一款規定，
    宣告沒收之。扣案被告辛○○所有供本件共同犯罪所用之連
    絡工具如附表一編號1.所示ＥＬＩＹＡ牌手機一支（序號：
    0000000000000000、搭配門號：0000
    000000號）、被告辛○○所有預備供本件共同犯罪所
    用如附表一編號2.所示玩具手槍一枝、被告己○○所有供本
    件共同犯罪所用如附表一編號3.所示帶勾環白色麻繩一條、
    被告己○○所有供本件共同犯罪所用之連絡工具如附表一編
    號4.所示ＮＯＫＩＡ牌手機一支（手機序號：000000
    000000000號，含ＳＩＭ卡一張，搭配門號：00
    00000000號），均依刑法第三十八條第一項第二款
    規定，宣告沒收之。另扣案被告辛○○所有ＭＡＫＯＴＯ牌
    手提袋一個、黑色手提袋一個及被告己○○所有裝錢袋一個
    ，均與本件犯罪無直接關係；被告乙○○所有摩托羅拉牌手
    機一支（序號：000000000000000號）、Ｎ
    ＯＫＩＡ牌手機二支（門號分別為：0000000000
    號、0000000000號；序號分別為：000000
    000000000號、000000000000000
    號）、中華電信ＩＣ電話卡一張及黑色背包一個；被告郭昆
    生所有之手機二支、ＳＩＭ卡一張（門號：0000000
    000號）及駕駛執照一張；被告庚○○所有手機一支（門
    號0000000000號、含ＳＩＭ卡一張）；被告辛○○自己所有之現金二萬三千六百元及被告乙○○自己所有之
    現金二萬元，均無證據可資證明係供本件犯罪所用、供本件
    犯罪預備之物或本件犯罪所得之物，爰均不予宣告沒收之。
    另扣案被告辛○○擄人勒贖所保留贓款五十萬元、五百六十
    萬元；被告己○○擄人勒贖所得贓款一百萬元；被告乙○○
    擄人勒贖所得贓款十九萬零八百元（扣案現金為二十一萬零
    八百元，然其中二萬元為乙○○自己所有應予扣除）；被告
    庚○○、同案被告郭昆生擄人勒贖所得贓款八萬一千五百元
    、三十萬元，非屬被告辛○○等人之財物，且被害人依法得
    請求返還，自不宜宣告沒收之。再者，被告辛○○所有預備
    供本件共同犯罪所用之另一枝玩具手槍，業據被告辛○○丟
    棄於興達港內；晏傳泰等人所有供本件共同犯罪所用之電擊
    棒一枝、旗桿二枝、手銬、膠帶、棒球帽、口罩及行動電話
    （包括晏傳泰用以向被害人丁○○勒索贖金之行動電話、被
    告庚○○所有供本件共同犯罪所用之連絡工具000000
    0000號行動電話、同案被告郭昆生所有供本件共同犯罪
    所用之連絡工具0000000000號行動電話及共犯晏
    傳泰所有供本件共同犯罪所用之連絡工具00000000
    00號行動電話），均未扣案，且無證據足資證明尚存在，
    未免將來執行發生困難，爰不併予宣告沒收，附此敘明。
據上論結，應依刑事訴訟法第368條、第369條第一項前段、第36
4條、第299條第一項前段，刑法第28條、第347條第1項、第5項
、第55條、第51條第5款、第38條第1項第2款、第42條第2項，罰
金罰鍰提高標準條例第2條，現行法規所定貨幣單位折算新臺幣
條例第2條，判決如主文。
本案經檢察官許仲瑩到庭執行職務。
中　　華　　民　　國　　94　　年　　5 　　月　　18　　日
                  刑事第四庭    審判長法　官  鄭文肅
                                      法　官  林勝木
                                      法　官  陳珍如
以上正本證明與原本無異。
如不服本判決，應於收受本判決後十日內向本院提出上訴書狀。
其未敘述上訴理由者並得於提起上訴後十日內向本院補提理由書
狀（均須按他造當事人之人數附繕本）「切勿逕送上級法院」。
　　　　　　　　　　　　　　　　　　　書記官  岑  玢
中　　華　　民　　國　　94　　年　　5 　　月　　18　　日
附表一：
┌───┬───────────────────────────┬───┐
│編號  │應沒收物之名稱                                        │數  量│
├───┼───────────────────────────┼───┤
│1.    │ＥＬＩＹＡ牌手機一支（序號：0000000000000│一支  │
│      │一一五、搭配門號：0000000000號）            │      │
├───┼───────────────────────────┼───┤
│2.    │仿ＣＯＬＴ廠ＣＯＭＢＡＴ  ＣＯＭＭＡＮＤＥＲ型半自動手│一枝  │
│      │槍外型製造之玩具手槍                                  │      │
├───┼───────────────────────────┼───┤
│3.    │帶勾環白色麻繩                                        │一條  │
├───┼───────────────────────────┼───┤
│4.    │ＮＯＫＩＡ牌手機一支（手機序號：00000000000│一支  │
│      │０六三一號，含ＳＩＭ卡一張，搭配門號：00000000│      │
│      │一０號）                                              │      │
└───┴───────────────────────────┴───┘
附表二：
┌──┬────────┬─────────────┬─────────┐
│    │送鑑之扣案槍枝（│                          │                  │
│編號│暨管制編號）及子│     鑑  定  結  果       │    備      註    │
│    │彈型式          │                          │                  │
├──┼────────┼─────────────┼─────────┤
│ 1. │制式半自手槍一枝│認係捷克ＣＺ廠７５型口徑９│鑑定書日期暨文號：│
│    │（含彈二個；槍枝│ＭＭ制式半自動手槍，槍管內│九十三年九月二十日│
│    │管制編號：一一０│具六條右旋來復線，機械性能│刑鑑字第０九三０一│
│    │0000000號│良好，可擊發同口徑制式子彈│八０一九五號      │
│    │）              │，認具殺傷力              │                  │
├──┼────────┼─────────────┼─────────┤
│ 2. │制式子彈十五顆  │均係口徑９ＭＭ制式子彈，認│同右              │
│    │                │均具殺傷力。              │                  │
└──┴────────┴─────────────┴─────────┘
附錄法條：
刑法第三百四十七條
意圖勒贖而擄人者，處死刑、無期徒刑或七年以上有期徒刑。
因而致人於死者，處死刑、無期徒刑或十二年以上有期徒刑；致
重傷者，處死刑、無期徒刑或十年以上有期徒刑。
第一項之未遂犯罰之。
預備犯第一項之罪者，處二年以下有期徒刑。
犯第一項之罪，未經取贖而釋放被害人者，減輕其刑；取贖後而
釋放被害人者，得減輕其刑。
槍砲彈藥刀械管制條例第七條
未經許可，製造、販賣或運輸火砲、肩射武器、機關槍、衝鋒槍
、卡柄槍、自動步槍、普通步槍、馬槍、手槍或各類砲彈、炸彈
、爆裂物者，處死刑、無期徒刑或七年以上有期徒刑；處徒刑者
，併科新台幣三千萬元以下罰金。
未經許可，轉讓、出租或出借前項所列槍砲、彈藥者，處無期徒
刑或五年以上有期徒刑，併科新台幣一千萬元以下罰金。
意圖供自己或他人犯罪之用，而犯前二項之罪者，處死刑或無期
徒刑；處徒刑者，併科新台幣五千萬元以下罰金。
未經許可，持有、寄藏或意圖販賣而陳列第一項所列槍砲、彈藥
者，處五年以上有期徒刑，併科新台幣一千萬元以下罰金。
第一項至第三項之未遂犯罰之。
槍砲彈藥刀械管制條例第十二條
未經許可，製造、販賣或運輸子彈者，處一年以上七年以下有期
徒刑，併科新台幣五百萬元以下罰金。
未經許可，轉讓、出租或出借子彈者，處六月以上五年以下有期
徒刑，併科新台幣三百萬元以下罰金。
意圖供自己或他人犯罪之用，而犯前二項之罪者，處三年以上十
年以下有期徒刑，併科新台幣七百萬元以下罰金。
未經許可，持有、寄藏或意圖販賣而陳列子彈者，處五年以下有
期徒刑，併科新台幣三百萬元以下罰金。
第一項至第三項之未遂犯罰之。
